【裁判字號】    97,交聲,3117
【裁判日期】    980721
【裁判案由】    交管條例聲異
【裁判全文】
臺灣板橋地方法院交通事件裁定        97年度交聲字第3117號
原處分機關  交通部公路總局臺北區監理所蘆洲監理站
異  議  人
即受處分人  甲○○
上列異議人因違反道路交通管理處罰條例案件，對於交通部公路
總局臺北區監理所蘆洲監理站中華民國九十七年十二月一日所為
北監蘆字裁四六─Ｃ00000000號裁決處分聲明異議，本
院裁定如下：
    主  文
原處分關於罰鍰新臺幣肆萬伍仟元部分撤銷。
其餘部分（吊扣駕駛執照拾貳個月及道路交通安全講習部分）異
議駁回。
    理  由
一、按「汽車駕駛人，駕駛汽車經測試檢定有下列情形之一者，
    處新臺幣（下同）一萬五千以上六萬元以下罰鍰，並當場移
    置保管該汽車及吊扣其駕駛執照一年；因而肇事致人受傷者
    ，並吊扣其駕駛執照二年；致人重傷或死亡者，吊銷其駕駛
    執照，並不得再考領：一酒精濃度超過規定標準。二吸食毒
    品、迷幻藥、麻醉藥品及其相類似之管制藥品。」又汽車駕
    駛人，有第三十五條第一項規定之情形者，應接受道路交通
    安全講習，道路交通管理處罰條例第三十五條第一項、第二
    十四條第一項第二款分別定有明文。而汽車駕駛人飲用酒類
    或其他類似物後其吐氣所含酒精濃度超過每公升○點二五毫
    克或血液中酒精濃度超過百分之零點零五以上者，不得駕車
    ，道路交通安全規則第一百十四條第二款亦規定甚明。
二、原處分意旨略以本件舉發機關臺北縣政府警察局交通警察隊
    三重分隊以受處分人即異議人甲○○於民國九十七年十月四
    日一時四十六分許，駕駛車牌號碼ＢＦＩ—九一二號重型機
    車，行經臺北縣三重市○○○路一一○號前時，為警盤查，
    經由抽血檢結果，其血液酒精濃度達183mg/dl（換算呼氣酒
    精濃度為每公升零點九一毫克），已逾規定不得駕駛車輛之
    濃度標準，經警依法掣單舉發違規，嗣原處分機關並據以裁
    決，以異議人違反道路交通管理處罰條例第三十五條第一項
    第一款、第二十四條第一項第二款（裁決書漏載第二十四條
    第一項第二款）之規定，裁處罰鍰新臺幣（下同）四萬五千
    元，並吊扣駕駛執照十二個月及施以道路交通安全講習，此
    有交通部公路總局臺北區監理所蘆洲監理站九十七年十二月
    一日北監蘆字裁四六─Ｃ00000000號違反道路交通
    管理事件裁決書附卷可據。
三、聲明異議意旨略以伊當時係因推車行經上開地點跌倒，撞到
    路邊攤位，並未駕車，而無酒後駕駛之違規行為，爰依法聲
    明異議，請求撤銷原處分云云。
四、經查：
  (一)按依九十四年二月五日公布，九十五年二月五日施行之行政
    罰法第二十六條規定：「一行為同時觸犯刑事法律及違反行
    政法上義務規定者，依刑事法律處罰之。但其行為應處以其
    他種類行政罰或得沒入之物而未經法院宣告沒收者，亦得裁
    處之。前項行為如經不起訴處分或為無罪、免訴、不受理、
    不付審理之裁判確定者，得依違反行政法上義務規定裁處之
    。」，其所揭示之所謂「一事不二罰」原則，探究其立法目
    的，無非以一行為同時觸犯刑事法律及違反行政法上義務規
    定時，由於刑罰與行政罰同屬不法行為之制裁，而刑罰之懲
    罰作用較強，依刑事法律處罰即足資警惕，實無一事二罰再
    處行政罰之必要，但罰鍰以外之沒入或其他種類行政罰，因
    兼具維護公共秩序之作用，為達行政目的，行政機關仍得併
    予裁處。又此所稱「其他種類行政罰」，係指違反行政法上
    之義務應受「裁罰性」之「不利處分」而言，依行政罰法第
    二條規定，應包括限制或禁止行為之吊扣證照處分及警告性
    之講習處分在內。從而，汽車駕駛人之酒後駕車行為，經測
    試檢定酒精濃度超過規定標準時，其既違反道路交通管理處
    罰條例第三十五條第一項第一款所定之行政法上義務，同時
    又觸犯刑法第一百八十五條之三公共危險罪之刑事法律，則
    道路交通主管處罰機關除有上開行政罰法第二十六條第一項
    但書規定，得處以其他種類行政罰之情形外，關於罰鍰部分
    ，應依上開行政罰法第二十六條及道路交通管理處罰條例第
    十條規定，移送地方法院檢察署處理，於移送後，非有上開
    行政罰法第二十六條第二項所定不起訴等事由，得依違反行
    政法上義務規定裁處者，即不得再依道路交通管理處罰條例
    第三十五條第一項第一款規定，裁處行為人罰鍰之行政罰。
  (二)本件受處分人即異議人甲○○於九十七年十月四日一時四十
    六分許，駕駛車牌號碼ＢＦＩ—九一二號重型機車，行經臺
    北縣三重市○○○路一一○號前時，為警盤查，經由抽血檢
    結果，其血液酒精濃度達183mg/dl（換算呼氣酒精濃度為每
    公升零點九一毫克），已逾規定不得駕駛車輛之濃度標準，
    經警依法掣單舉發違規，此有卷附邱內科診所放射免疫分析
    實驗室檢驗報告單乙份及臺北縣政府警察局舉發違反道路交
    通管理事件通知單（九十七年十月三十日北縣警交字第Ｃ0
    0000000號）可稽。而該酒醉駕車所涉刑法第一百八
    十三條之三公共危險罪之同一事實，並由臺灣板橋地方法院
    檢察署檢察官以九十七年度偵字第三三四八九號聲請簡易判
    決處刑，經本院於九十八年四月二十八日以九十八年度交簡
    字第一九三八號判處罰金七萬元，如易服勞役，以一千元折
    乙日在案，嗣被告不服提起上訴，現仍由本院合議庭以九十
    八年度交簡上字第一二三號審理中，此有上開聲請簡易判決
    處刑書、刑事判決及被告之臺灣高等法院被告前案紀錄表在
    卷可憑。異議人雖否認有何違規行為，並以上開情詞置辯，
    惟異議人於刑事案件之警詢與偵查中，均已明確自承於案發
    當日確曾在臺北縣三重市○○街○○路邊攤飲酒，約於同日
    凌晨零時許結束後即自同市○○街與大同路交岔路口開始騎
    乘上揭機車欲行返家，行至遭警盤查地點前約二十公尺處因
    覺頭昏，方下車推行，嗣即碰撞路邊攤位等語明確（參臺灣
    板橋地方法院檢察署九十七年度偵字第三三四八九號偵查卷
    附九十七年十月二十六日警詢筆錄，及九十七年十月八日偵
    查筆錄），是其在本件改異前詞否認其事，諒屬事後飾卸之
    詞，委無可採，應以其在刑事案件警詢與偵查中之自白為可
    採信，則其確有酒後呼氣酒精濃度已逾規定不得駕駛車輛之
    濃度標準而仍駕車行駛之違規行為，堪可認定。
  (三)異議人固有酒後呼氣酒精濃度已逾規定不得駕駛車輛之濃度
    標準而仍駕車行駛之違規行為，惟其同一事實同時觸犯刑法
    第一百八十三條之三之公共危險罪，現並仍由本院審理中，
    已如前述，依行政罰法第二十六條第一項之規定，道路交通
    主管處罰機關除有同條項但書規定得處以其他種類行政罰之
    情形外，關於罰鍰部分，應依上開行政罰法第二十六條及道
    路交通管理處罰條例第十條規定，移送地方法院檢察署處理
    ，於移送後，非有上開行政罰法第二十六條第二項所定不起
    訴等事由，得依違反行政法上義務規定裁處者，即不得再依
    道路交通管理處罰條例第三十五條第一項第一款規定，裁處
    行為人罰鍰之行政罰。乃原處分機關未待刑事處罰結果，就
    罰鍰部分仍逕依道路交通管理處罰條例第三十五條第一項第
    一款規定裁處異議人四萬九千五百元之罰鍰，揆諸前揭說明
    即有未恰，此部份應由本院予以撤銷，並由原處分機關待刑
    事部分結果確定後，另為不罰或裁處罰鍰之處分。又原處分
    機關另依道路交通管理處罰條例第三十五條第一項第一款、
    第二十四條第一項第二款之規定，裁處吊扣異議人駕駛執照
    十二個月及參加道路交通安全講習之其他種類行政裁罰部分
    ，於法並無不合，異議人此部分之異議，為無理由，應予駁
    回。
據上論斷，應依道路交通案件處理辦法第十九條、第二十條，裁
定如主文。
中    華    民    國    98    年    7     月    21    日
                      交通法庭  法  官  楊博欽
以上正本證明與原本無異
如不服本裁定應於送達後五日內向本院提出抗告狀
                                書記官  楊文祥
中    華    民    國    98    年    7     月    21    日


司法院資訊處製作；財團法人民間司法改革基金會備份。
